【裁判字號】    95,易,470
【裁判日期】    951106
【裁判案由】    業務侵占
【裁判全文】
臺灣嘉義地方法院刑事判決               95年度易字第470號
公  訴  人  臺灣嘉義地方法院檢察署檢察官
被      告  甲○○
                    32號(另案於臺灣嘉義監獄鹿草分監執行)
上列被告因業務侵占案件，經檢察官提起公訴（九十五年度偵字
第六０七一號），經本院合議庭改依簡式審判程序，判決如下：
    主  文
甲○○連續犯業務侵占罪，累犯，處有期徒刑玖月。
    犯罪事實及理由
一、犯罪事實
    甲○○前於民國九十三年間因竊盜案件，經本院於九十三年
    三月二十九日，以九十三年度朴簡字第九號判決判處有期徒
    刑四月，如易科罰金，以銀元三百元折算一日確定，並於九
    十三年十月二十六日縮刑期滿執行完畢，仍不知悔改，自九
    十四年七、八月間起，受僱於施氏食品有限公司（下稱施氏
    公司）擔任業務員，負責送貨及收取帳款，為從事業務之人
    ，竟基於意圖為自己不法所有之概括犯意，自九十四年十二
    月某日起至九十五年一月二十一日止，連續於附表所示之時
    、地，將其向如附表所示商號收取持有之公司貨款，侵占入
    己（起訴書附表一編號五之侵占金額應更正為二千六百二十
    元、總計九萬八千九百零五元），嗣經施氏公司進行內部稽
    核，查悉上情。
二、認定犯罪所憑證據
(一)被告甲○○於偵訊、本院準備程序及審理時為有罪之陳述。
(二)施氏公司負責人施政民於偵訊時之指訴。
(三)被告書立之切結書、霸味薑母鴨店估價單、川鼎日式涮涮鍋
    店、佳佳便當城所出具之切結書影本各一份。
三、新舊法比較說明
(一)刑法第二條第一項部分
    被告行為後，刑法於九十四年一月七日修正，同年二月二日
    公布，業於九十五年七月一日施行。按行為後法律有變更者
    ，適用行為時之法律。但行為後之法律有利於行為人者，適
    用最有利於行為人之法律，修正後之刑法第二條第一項定有
    明文。該條之規定係規範行為後法律變更所生新舊法律比較
    適用之準據法，雖亦經修正，但因屬適用法律之準據法，本
    身尚無比較新舊法之問題，應一律適用裁判時之修正後刑法
    第二條之規定，決定適用之刑罰法律（最高法院九十五年五
    月二十三日刑事庭第八次會議決議可資參照）。
(二)關於罰金刑及貨幣單位由銀元修正為新臺幣之法律適用
    被告行為後，刑法第三十三條第五款關於「罰金：一元以上
    」之規定，修正為「罰金：新臺幣一千元以上，以百元計算
    之」，刑法法定本刑中列有罰金刑者，其法定最低度罰金刑
    因之提高，涉及科刑規範變更，自有新舊法比較必要，比較
    結果，以舊法有利於行為人，應適用舊法第三十三條第五款
    規定，定其罰金部分之法定刑。又九十五年七月一日修正公
    布施行之刑法施行法第一條之一增訂：「（第一項）中華民
    國九十四年一月七日刑法修正施行後，刑法分則編所定罰金
    之貨幣單位為新臺幣。（第二項）九十四年一月七日刑法修
    正時，刑法分則編未修正之條文定有罰金者，自九十四年一
    月七日刑法修正施行後，就其所定數額提高為三十倍。但七
    十二年六月二十六日至九十四年一月七日新增或修正之條文
    ，就其所定數額提高為三倍」。經查，刑法第三百三十六條
    第二項自七十二年六月二十六日（即罰金罰鍰提高標準條例
    修正公布日）迄今未修正，其罰金之法定刑為「三千元」（
    貨幣單位為「銀元」），再依罰金罰鍰提高標準條例第一條
    前段規定罰金刑提高十倍為「銀元三萬元」，依現行法規所
    定貨幣單位折算新臺幣條例規定折算為「新臺幣九萬元」；
    又於刑法施行法第一條之一施行日（即九十五年七月一日）
    後，刑法分則所定罰金之貨幣單位改為「新臺幣」，就其所
    定數額提高三十倍，亦為「新臺幣九萬元」，是刑法施行法
    第一條之一施行後，罰金刑貨幣單位雖有「新臺幣」之更易
    ，惟適用結果之罰金額度則無二致，就罰金法定刑提高之「
    刑罰權規範內容」並無利或不利之變更，自不生新舊法之比
    較問題，惟應適用具特別法性質之刑法施行法第一條之一規
    定。
(三)連續犯部分
    刑法第五十六條規定：「連續數行為而犯同一之罪名者，以
    一罪論，但得加重其刑至二分之一」，業經修正刪除，此雖
    非犯罪構成要件之變更，然顯已影響行為人刑罰之法律效果
    ，自屬法律變更，而應比較修正前、後之規定。亦即被告基
    於概括犯意所為之數行為，自九十五年七月一日起已不再成
    立連續犯，而應依具體行為之性質論罪。查本件被告所為多
    次侵占行為均發生於新法施行之前，且其所為之各次犯行時
    間、地點、對象，各均獨立，惟其時間緊接，所犯係構成要
    件相同之罪名，主觀上顯係基於概括之犯意，依修正前第五
    十六條之規定，得成立連續犯。至於修正後既將連續犯之規
    定刪除，而被告前開數行為，並無接續犯或包括一罪、想像
    競合犯之情形，其先後多次犯行，各獨立成罪，應分論併罰
    。比較修正前、後規定，自以修正前之規定，較有利於被告
    。
(四)累犯部分
    被告行為後，修正刑法第四十七條第一項規定：「受徒刑之
    執行完畢，或一部之執行而赦免後，五年以內故意再犯有期
    徒刑以上之罪者，為累犯，加重本刑至二分之一。」，與修
    正前刑法第四十七條：「受有期徒刑之執行完畢，或受無期
    徒刑或有期徒刑一部之執行而赦免後，五年以內再犯有期徒
    刑以上之罪者，為累犯，加重本刑至二分之一」之規定不同
    。修正後刑法關於累犯之規定，其五年以內再犯之罪以故意
    犯為限，始應論以累犯，修正前刑法關於累犯之規定，其五
    年以內再犯之罪以有期徒刑以上之罪，不分故意犯或過失犯
    ，均應論以累犯，即五年以內再犯有期徒刑以上之罪為故意
    犯時，依修正前後之規定，皆構成累犯，應無新舊法比較之
    問題，僅於「過失」再犯有期徒刑以上之罪時，始有新舊法
    比較之問題。查被告前於九十三年間因竊盜案件，經本院於
    九十三年三月二十九日，以九十三年度朴簡字第九號判決判
    處有期徒刑四月，如易科罰金以銀元三百元折算一日確定，
    並於九十三年十月二十六日縮刑期滿執行完畢，此有臺灣高
    等法院被告前案紀錄表一份附卷可稽，其於五年以內故意再
    犯本件有期徒刑以上之罪，不論依修正前或修正後之刑法規
    定，均構成累犯，並無新舊法比較之問題。
(五)綜上法律修正前、後之比較，揆諸前揭說明及修正後刑法第
    二條第一項之「從舊從輕」原則，本件以適用修正前之相關
    刑罰法律，對被告較為有利。
四、論罪科刑
    核被告甲○○所為，係犯刑法第三百三十六條第二項之業務
    侵占罪，其先後所為多次犯行，時間緊接，所犯罪名相同，
    顯係出於概括犯意為之，為連續犯，應依修正前刑法第五十
    六條之規定，以一罪論，並加重其刑。又被告前因竊盜案件
    ，經本院判處有期徒刑四月確定，於九十三年十月二十六日
    縮刑期滿執行完畢，已於前述，其於五年內故意再犯本件有
    期徒刑以上之罪，為累犯，依刑法第四十七條第一項規定，
    遞加重其刑。爰審酌被告高職畢業之智識程度，正值青壯，
    不思正當盡責工作，竟利用負責送貨收取帳款之機會，對業
    務上所掌款項，置應有之誠信於不顧，貪圖個人利益，而予
    侵占入己，且迄今未賠償告訴人，亦未達成和解，告訴人亦
    表示無原諒之意，此有本院辦理刑事案件電話紀錄查詢表一
    紙存卷可佐，惟念其於犯後坦承，態度尚佳，及其侵占之方
    式、手段、金額等一切情狀，量處有期徒刑九月，以示懲儆
    。
五、應依刑事訴訟法第二百七十三條之一第一項、第二百九十九
    條第一項前段、第三百十條之二、第四百五十四條第一項，
    刑法第二條第一項前段、（修正前）第五十六條、第三百三
    十六條第二項、第四十七條第一項，判決如主文。
六、如不服本判決，應自收受送達之日起十日內，向本院提起上
    訴（應附繕本）。
本案經檢察官曹哲寧到庭執行職務
中    華    民    國    95    年    11    月    6    日
                  刑事第二庭    法  官  林青怡
上列正本證明與原本無異。
如不服本判決，應於判決送達後10日內向本院提出上訴狀（應附
繕本）。告訴人或被害人如對於本判決不服者，應具備理由請求
檢察官上訴，其上訴期間之計算係以檢察官收受判決正本之日期
為準。
中    華    民    國    95    年    11    月    6    日
                                書記官  李佳惠
刑法第三百三十六條
對於公務上或因公益所持有之物，犯前條第1項之罪者，處一年
以上七年以下有期徒刑，得併科五千元以下罰金。
對於業務上所持有之物，犯前條第一項之罪者，處六月以上五年
以下有期徒刑，得併科三千元以下罰金。
前二項之未遂犯罰之。
附表：侵占之金額明細
┌──┬─────┬─────┬────┬──────┐
│編號│  時  間  │ 客戶名稱 │客戶地址│侵占金額    │
├──┼─────┼─────┼────┼──────┤
│ １ │94年12月間│蔡的厝    │嘉義縣中│新臺幣（下同│
│    │          │          │埔鄉汴頭│）3萬6,525元│
│    │          │          │13之1號 │            │
├──┼─────┼─────┼────┼──────┤
│ ２ │94年12月間│施文勝    │不詳    │4萬76元     │
├──┼─────┼─────┼────┼──────┤
│ ３ │95.01.08  │川鼎日式涮│嘉義市小│1萬3,474元  │
│    │          │涮鍋店    │雅路400 │            │
│    │          │          │號      │            │
├──┼─────┼─────┼────┼──────┤
│ ４ │95.01.17  │佳佳便當城│嘉義市上│6,210元     │
│    │          │          │海路32號│            │
├──┼─────┼─────┼────┼──────┤
│ ５ │95.01.21  │霸味薑母鴨│嘉義市北│2,620元     │
│    │          │          │港路2段 │            │
│    │          │          │178號   │            │
├──┼─────┼─────┼────┼──────┤
│總計│          │          │        │9萬8,905元  │
└──┴─────┴─────┴────┴──────┘


司法院資訊處製作；財團法人民間司法改革基金會備份。
